【裁判字號】    97,訴,2249
【裁判日期】    980527
【裁判案由】    損害賠償
【裁判全文】
臺灣板橋地方法院民事判決              97年度訴字第2249號
原      告  安敦新世界社區管理委員會
法定代理人  乙○○
訴訟代理人  吳美慈
被      告  甲○○
上列當事人間請求損害賠償事件，經本院於民國98年5月6日言詞
辯論終結，判決如下：
    主  文
被告應給付原告新臺幣伍萬貳仟元及自民國九十七年十一月四日
起至清償日止，按週年利率百分之五計算之利息。
原告其餘之訴駁回。
訴訟費用由被告負擔十分之一，餘由原告負擔。
本判決第一項得假執行，但被告如以新臺幣伍萬貳仟元為原告預
供擔保後，得免為假執行。
原告其餘假執行之聲請駁回。
    事實及理由
一、原告主張：
  (一)被告係原告安敦新世界社區（以下簡稱社區）住戶，自民國
    97年6 月起，分次為下列恐嚇、毀損、傷害行為：
    1.於97年6 月3 日許，於社區公佈欄玻璃門自行張貼文件，
      並至管委會辦公室強行拿取橡皮圖章加蓋其上，恐嚇委員
      。
    2.97年6 月26日許，將腳踏車及塑膠椅丟入小游泳池，增加
      清潔工作員負擔。
    3.97年7 月31日凌晨1 時許，將垃圾包拆散後丟入游泳池，
      嚴重污染水質，致使住戶無法進池游泳。並破壞花圃及花
      台之花草，將砍斷之枝葉及腳踏車丟入魚池，影響魚類生
      態並增加清潔工作員負擔。
    4.97年8 月1 日凌晨3 時許，於社區乙梯電梯乘箱內門、13
      樓電梯外門及牆壁上噴漆，包括抗議、縱容流浪狗、抗議
      委員會、反對流浪狗等字樣，破壞環境美觀並增加清潔工
      作員負擔。且於社區乙梯電梯乘箱內公佈欄撥灑臭味不明
      液體，干擾管理事務進行並增加清潔工作員負擔。
    5.97年8 月3 日凌晨3 時許，持美工刀割破多部住戶腳踏車
      座墊。嗣後擬再犯行，於委員姜先生發現並企圖制止時，
      竟刺傷委員頭部引致流血。又於隸屬社區門牌20巷3 號1
      樓住屋後門地板上噴漆「奠」字、於社區乙梯1 樓出入口
      側面石柱上噴漆「豈由猖狂歡迎訴訟」字樣。
  (二)被告上開行為致原告受有大小游泳池水費用23,000元、大小
    游泳池污染清潔費用20,000元、魚池污染清潔2,500 元、電
    梯（內外門）、13樓牆壁及乙棟石柱噴字清潔費用3,000 元
    、電梯內公佈欄重做費用2,500 元、花圃花草砍斷破壞費用
    1,000 元、姜文昌委員頭部受傷（含慰問金）費用2,889 元
    、腳踏車1 部全毀6 部座墊割破費用5,000 元，共計59,889
    元之損害；管理委員會500,000 元及全數住戶（每戶1000元
    ×333 戶）333,000 元之精神損失共計833,000 元。
  (三)依公寓大廈管理條例第22條規定，社區住戶連署已達244 戶
    ，經管委會決議，訴請法院強制被告遷離。
  (四)為此，聲明求為判決：1.被告應給付原告財物損壞59,889元
    。2.被告應給付原告精神損失833,000 元。3.前二項賠償金
    額合計自起訴狀繕本送達翌日起至清償日止，按週年利率百
    分之5 計算之利息。4.被告應遷離社區。5.願供擔保請准宣
    告假執行。
二、被告則以：
    97年8 月3 日和江文昌打架之後，在電梯中貼的公告；有張
    貼公告但沒有搶印章，公告上沒有蓋印章；有將腳踏車丟到
    游泳池，但已經賠償了；有將垃圾丟到游泳池；花台的花草
    有砍一些，但沒有丟到泳池裡；8 月1 日有在電梯外噴漆「
    縱容流浪狗、抗議管委會」；在電梯箱潑灑的是洗浴室的藥
    水；有割腳踏車三部，但都賠償了；有在20巷3 樓公共設施
    上面噴奠字，但和住家沒有關係；有噴「豈由猖狂歡迎訴訟
    」，最早是噴腳踏車。除了游泳池的費用和精神賠償費用，
    不知道原告如何計算費用，且8 月7 日已經賠償腳踏車車主
    。為此，求為聲明駁回原告之訴及假執行之聲請，如受不利
    判決，願供擔保請准宣告免為假執行。
三、本院查：
   (一)按不法毀損他人之物者，被害人得請求賠償其物因毀損所
     減少之價額，民法第196 條定有明文。次按共用部分、約
     定共用部分之修繕、管理、維護，由管理負責人或管理委
     員會為之。其費用由公共基金支付或由區分所有權人按其
     共有之應有部分比例分擔之。但修繕費係因可歸責於區分
     所有權人或住戶之事由所致者，由該區分所有權人或住戶
     負擔。其費用若區分所有權人會議或規約另有規定者，從
     其規定，亦為公寓大廈管理條例第10條第2 項所明定。原
     告主張被告不法毀損原告管理之大小游泳池水、魚池、電
     梯（內外門）、13樓牆壁及乙棟石柱、電梯內公佈欄、花
     圃花草等事實，已為被告所自認，堪信為真實，揆諸上開
     說明，被告自應負賠償責任。原告主張被告上開行為致原
     告受有大小游泳池水費用23,000元、大小游泳池污染清潔
     費用20,0 00 元、魚池污染清潔2,500 元、電梯（內外門
     ）、13樓牆壁及乙棟石柱噴字清潔費用3,000 元、電梯內
     公佈欄重做費用2,500 元、花圃花草砍斷破壞費用1,000
     元之損害，已據提出估價單2 份、報價單1 份為證（本院
     卷第17頁、第18頁），被告對此亦不爭執，原告此部分之
     請求，自屬有據。至於原告請求被告賠償訴外人姜文昌委
     員頭部受傷（含慰問金）費用2,889 元部分，係原告為住
     戶支出醫藥費及慰問金，與原告受託管理事項無關，原告
     此部分之請求，並無依據。另原告請求被告賠償腳踏車1部
     全毀6 部座墊割破費用5,000 元部分，其被害人為住戶，
     且非原告受託管理事項，已據原告陳明（本院卷第156 頁
     ），原告此部分之請求，亦屬無據。
  (二)按民法第18條第2 項明文，人格權受侵害者以法律有特別規
    定者為限，得請求慰撫金。又第195 條規定「不法侵害他人
    之身體、健康、名譽、自由、信用、隱私、貞操，或不法侵
    害其他人格法益而情節重大者，被害人雖非財產上之損害，
    亦得請求賠償相當之金額」，足見得請求慰撫金者，以「不
    法侵害他人之身體、健康、名譽、自由、信用、隱私、貞操
    ，或不法侵害其他人格法益而情節重大為限」，其他權利之
    損害，不在請求非財產上之損害賠償範疇。又按「慰藉金之
    賠償須以人格權遭遇侵害，使精神上受痛苦為必要，其核給
    之標準因與財產上損害之計算不同，然非不可斟酌雙方身份
    資力與加害程度，及其他各種情形核定相當之數額（最高法
    院51年度台上字第223 號判例意旨參照）。本件被告上述不
    法毀損行為，係對社區（管理委員會）財產權之侵害，與前
    揭法定人格權被侵害得請求慰撫金者，顯然有別，故原告請
    求被告給付慰撫金一節，顯不合於現行法律規定。況精神慰
    撫金係以個人精神受有損害，方得請求，且限以自然人為對
    像，故本件得請求精神慰撫金賠償之權利人僅以社區之住戶
    為限，原告管理委員會並無請求權至明。公寓條例第35條雖
    規定「管理委員會有當事人能力」，然原告管理委員會既非
    自然人，不可能受有精神上之損害，依法即不得請求精神慰
    撫金，則其以原告身分起訴請求賠償，亦顯無據。
  (三)按住戶違反法令或規約情節重大者，由管理負責人或管理委
    員會促請其改善，於三個月內仍未見改善者，管理負責人或
    管理委員會得依區分所有權人會議之決議，訴請法院強制其
    遷離，公寓大廈管理條例第22條第1 項第3 款定有明文。亦
    即訴請法院強制被告遷離須符合下列要件：1.「住戶違反法
    令或規約情節重大」。2.「由管理負責人或管理委員會促請
    其改善」。3.「於三個月內仍未見改善」。4.「管理負責人
    或管理委員會依區分所有權人會議之決議，訴請法院強制其
    遷離」。本件被告上述不法毀損行為，係屬違反法令或規約
    且情節重大，原告社區住戶亦經244 戶連署，經管委會決議
    ，訴請法院強制被告遷離（本院卷第21頁至第147 頁），惟
    被告最後一次行為，係97年8 月3 日，經管理委員會促請其
    改善後，被告並未再為任何不法行為，已據原告陳明（本院
    卷第170 頁反面），被告並無「於三個月內仍未見改善」之
    要件，換言之，被告雖有違反法令或規約且情節重大，但經
    原告促其改善，已見改善，與公寓大廈管理條例第22條之規
    定之要件不符，原告依公寓大廈管理條例第22條之規定，請
    求被告自前開建物遷離，自屬無據。
  (四)綜上所述，原告請求被告應給付原告52,000元及自97年11月
    4 日起至清償日止，按週年利率百分之5 計算之利息，即屬
    有據，應予准許，原告逾此部分之請求，於法無據，應予駁
    回。
  (五)本判決原告勝訴部分所命之給付金額，未逾50萬元，應依民
    事訴訟法第389 條第1 項第5 款之規定，依職權宣告假執行
    ，並酌定被告供擔保免為假執行之金額。至原告敗訴部分，
    其假執行之聲請，失所依附，應予駁回。
  (六)本案事證已臻明確，兩造其餘之陳述、攻擊方法及舉證，均
    對本判決之結果不生影響，爰不一一論述，附此敘明。
四、結論：本件原告之訴，為一部有理由，一部無理由，爰依民
    事訴訟法第79條、第389 條第1 項第5 款、第392 條第2 項
    ，判決如主文。
中    華    民    國    98    年    5     月    27    日
                  民事第一庭    法  官  李世貴
以上正本係照原本作成
如對本判決上訴，須於判決送達後20日內向本院提出上訴狀
中    華    民    國    98    年    6     月    1     日
                                書記官  蘇哲男


司法院資訊處製作；財團法人民間司法改革基金會備份。
